【裁判字號】    92,台非,44
【裁判日期】    920116
【裁判案由】    妨害兵役治罪條例
【裁判全文】
最高法院刑事判決                                  九十二年度台非字第四四號
    上 訴 人  最高法院檢察署檢察總長
    被    告  甲○○
右上訴人因被告妨害兵役治罪條例案件，對於台灣高雄地方法院中華民國九十一年八
月六日第一審確定判決（九十一年度易字第二一五八號，起訴案號：台灣高雄地方法
院檢察署九十一年度偵字第一一七六四號），認為部分違法，提起非常上訴，本院判
決如左：
    主  文
原判決關於違背法令部分撤銷。
    理  由
非常上訴理由稱：「按判決不適用法則或適用不當者，為違背法令，刑事訴訟法第三
百七十八條定有明文，又行為後法律有變更者，適用裁判時之法律，但裁判前之法律
有利於行為人者，適用最有利於行為人之法律，刑法第二條第一項亦有明文規定。查
原判決認定本件被告為後備軍人，於九十一年一月三十一日居住處所遷移，無故不依
規定申報，致使教育召集令無法送達，而依妨害兵役治罪條例第十一條第三項、第一
項第三款、第七條第一項予以論罪科刑，惟妨害兵役治罪條例於被告行為後之九十一
年六月二十六日修正，依新修正之該條例第十條規定，後備軍人意圖避免召集處理，
居住處所遷移，無故不依規定申報，致使教育召集令無法送達者，以意圖避免召集論
，應依第六條科刑。按修正前之妨害兵役治罪條例第七條法定刑為三年以下有期徒刑
，新修正之妨害兵役治罪條例第六條法定刑亦為三年以下有期徒刑，兩者刑度相同，
新舊法比較，不生裁判前之法律最有利於行為人之問題，依刑法第二條之規定，原審
於九十一年八月六日為本件判決時，自應適用裁判時新修正之法律裁判，乃原審適用
修正前之舊妨害兵役治罪條例裁判，自有適用法則不當之違背法令。案經確定，爰依
刑事訴訟法第四百四十一條、第四百四十三條提起非常上訴，以資糾正」等語。
本院按判決不適用法則或適用不當者，為違背法令，刑事訴訟法第三百七十八條定有
明文，又行為後法律有變更者，適用裁判時之法律，但裁判前之法律有利於行為人者
，適用最有利於行為人之法律，為刑法第二條第一項所明定。本件原確定判決事實係
認被告甲○○為後備軍人，於民國九十一年一月三十一日遷出高雄市○○區○○里○
○鄰○○○路一三三巷十七號其居住處所，無故未依規定申報，致高雄市後備司令部
指定應於同年五月七日上午八時，至高雄縣大樹鄉○○村○○路一號仁美營區報到之
教育召集令，無法送達等情。因認其係犯修正前妨害兵役治罪條例第十一條第三項、
第一項第三款之罪，而依同條例第七條第一項科刑。惟該條例已於被告行為後之九十
一年六月二十六日經修正公布，依新修正該條例第十條規定，後備軍人意圖避免召集
處理，居住處所遷移，無故不依規定申報，致使教育召集令無法送達者，以意圖避免
召集論，應依第六條科刑。而修正前該條例第七條與修正後該條例第六條，二者之法
定刑度均為三年以下有期徒刑，兩相比較，不生裁判前之法律為有利於行為人之問題
，是依刑法第二條第一項前段規定，原審於九十一年八月六日為本件判決時，自應適
用裁判時法即新修正之妨害兵役治罪條例論科，始為適法，乃原審仍適用該條例修正
前之規定判決，自有適用法則不當之違法。案經確定，非常上訴意旨執以指摘，洵有
理由，惟因判決尚非不利於被告，爰由本院將原判決該違背法令部分撤銷，以資糾正
。
據上論結，應依刑事訴訟法第四百四十七條第一項第一款前段，判決如主文。
中      華      民      國    九十二    年      一      月     十六     日
                              最高法院刑事第十二庭
                                  審判長法官  張  淳  淙
                                        法官  謝  俊  雄
                                        法官  蘇  振  堂
                                        法官  張  春  福
                                        法官  呂  丹  玉
      右正本證明與原本無異
                                              書  記  官
中      華      民      國    九十二    年      一      月    二十二    日


司法院資訊處製作；財團法人民間司法改革基金會備份。
